臺灣高等法院高雄分院民事裁定          100年度抗字第241號
抗  告  人
即 債務 人    黃燕琴
相  對  人
即 債權 人    蔡容汝
              蔡素真
              蔡一鳴
              蔡岳娥
上列抗告人因與相對人間假扣押事件，抗告人對於中華民國100
年8 月23日臺灣高雄地方法院100 年度執事聲字第143 號裁定，
提起抗告，本院裁定如下：
    主     文
抗告駁回。
抗告程序費用新台幣壹仟元由抗告人負擔。
    理     由
一、抗告意旨略以：緣抗告人與相對人之父親即第三人蔡永全同
    居數年，並於民國100 年4 月20日登記結婚。嗣蔡永全因行
    動不便，於100 年4 月27日委託抗告人為代理人，至臺灣高
    雄地方法院（下稱高雄地院）領取提存物，用以清償債務與
    支付醫療、生活費用，並將處分後之剩餘金額贈與抗告人。
    相對人為蔡永全之子女，平日均未盡扶養孝道，任蔡永全一
    個人獨居生活，並遲至蔡永全100 年5 月24日晚間最後病危
    時，以及100 年5 月25日過世當晚，遺體移至殯儀館時，才
    先後出現於抗告人面前。又相對人空泛指出抗告人與蔡永全
    結婚後，冒充蔡永全代理人之身分至法院領取提存金，再自
    其戶頭領取款項予以侵占，惟並無證據證明抗告人確有侵占
    蔡永全之財產，釋明原因顯有不足，亦無證據證明日後有不
    能強制執行之虞，相對人聲請假扣押顯無理由，請求廢棄原
    裁定等語。
二、按債權人就金錢請求或得易為金錢請求之請求，欲保全強制
    執行者，得聲請假扣押；假扣押，非有日後不能強制執行或
    甚難執行之虞者，不得為之；應在外國為強制執行者，視為
    有日後甚難執行之虞，民事訴訟法第522 條第1 項、第523
    條分別定有明文。次按請求及假扣押之原因，應釋明之；前
    項釋明如有不足，而債權人陳明願供擔保或法院認為適當者
    ，法院得定相當之擔保，命供擔保後為假扣押，民事訴訟法
    第526 條第1 項、第2 項定有明文。又所謂假扣押之原因，
    依同法第523 條第1 項規定，係指有日後不能強制執行或甚
    難執行之虞；其情形原不以債務人浪費財產，增加負擔或就
    其財產為不利益之處分，將達於無資力之狀態，或債務人移
    住遠處、逃匿無蹤或隱匿財產為限，而所稱之「釋明」，亦
    以使法院就某事實之存否，得到大致為正當之心證為已足，
    最高法院98年度台抗字第660 號裁定意旨可資參酌。
三、經查，相對人主張，抗告人意圖侵占相對人之父蔡永全之財
    產，於100 年4 月20日與蔡永全結婚後，竟趁蔡永全入院治
    療期間，以偽造文書及使用受託保管之金融卡方式，於蔡永
    全生前及死後提領蔡永全共計新台幣（下同）273 萬1000元
    予以侵占，蔡永全於100 年5 月25日死亡，相對人為其繼承
    人等情，業已提出蔡永全之死亡證明書、護理記錄單、戶籍
    謄本、高雄地院92年執字第47418 號函、高雄地院提存所94
    年存字第2648號函、高雄市第三信用合作社客戶基本資料暨
    告知書、往來明細查詢、取款憑條、刑事告訴狀附卷佐證，
    已足以釋明其請求之原因。又依相對人所述抗告人於蔡永全
    住院期間及死亡後，短時間內陸續將蔡永全財產提領一空，
    且以提領現金方式加以隱藏，迄今亦未返還其他合法繼承人
    等情以觀，相對人日後實有難以對抗告人執行求償之虞，堪
    認相對人就假扣押之原因已為相當之釋明，況其釋明縱有不
    足，惟其既陳明願供擔保以補釋明之不足，其聲請於法並無
    不合。從而原裁定命相對人以91萬元供擔保後，對於抗告人
    之財產於273 萬1000元之範圍內，得為假扣押，揆諸上開規
    定，於法尚無不合。抗告意旨所述伊係合法代理蔡永全，並
    受其贈與，並非侵占各節係實體上之爭執，抗告人應於本案
    訴訟程序中再為爭執，非假扣押保全程序所得審酌，抗告為
    無理由，應予駁回。
四、據上論結，本件抗告為無理由，依民事訴訟法第495 條之1
    第1 項、第449 條第1 項、第95條、第78條，裁定如主文。
中    華    民    國  100     年    10    月    28    日
                              民事第五庭
                                  審判長法官 簡色嬌
                                  法      官 郭慧珊
                                  法      官 黃科瑜
以上正本證明與原本無異。
如不服本裁定應於送達後10日內向本院提出再抗告狀（並按他造
當事人之人數附繕本），並繳納再抗告費新台幣1,000元。
再為抗告僅得以適用法規顯有錯誤為理由，並應委任律師為代理
人。如委任律師提起抗告者，應一併繳納抗告費。
中    華    民    國   100    年    10    月    31    日
                                  書  記  官 彭筱瑗
附註：
抗告人之配偶、三親等內之血親、二親等內之姻親，或抗告人為
法人、中央或地方機關時，其所屬專任人員具有律師資格並經法
院認適當者，亦得為第三審代理人。
抗告人或其法定代理人具有律師資格者及前項情形，應於提起抗
告或委任時釋明之。